臺灣臺中地方法院刑事判決　　　　　　　96年度易字第2332號
公　訴　人　臺灣臺中地方法院檢察署檢察官
被　　　告　乙○○
上列被告因詐欺案件，經檢察官提起公訴（96年度偵字第6122號
），於本院準備程序進行中，被告就被訴事實為有罪之陳述，經
檢察官聲請，本院合議庭裁定改依簡式審判程序審理，判決如下
：
    主  文
乙○○幫助意圖為自己不法之所有，以詐術使人將本人之物交付
，處有期徒刑參月，如易科罰金，以新臺幣壹仟元折算壹日。
    犯罪事實
一、乙○○於民國九十五年十月間，因見報載租用帳戶之廣告，
    雖可預見如將個人存摺、提款卡、密碼、印章及身分證影本
    交付予姓名年籍不詳且不相識之成年人使用，該成年人有可
    能以所取得之存摺、提款卡、密碼、印章及身分證影本遂行
    財產上犯罪之目的，竟為圖得新臺幣（下同）六千元之報酬
    ，而基於縱若取得其存摺、提款卡、密碼、印章及身分證影
    本之成年人，用以實施犯罪，供作被害人匯款之用，仍不違
    背其本意之幫助使用其帳戶者向他人詐欺取財之不確定故意
    ，於民國九十五年十月三十一日上午十一時許，在臺中市○
    ○路郵政總局前，將其於九十四年五月十七日開設在太平竹
    子坑郵局，局號0000000號、帳號0000000號
    帳戶之存摺、提款卡、密碼、印章及身分證影本等物，一併
    交予真實姓名年籍不詳綽號「李先生」之成年男子，而容許
    他人藉其帳戶以遂行財產犯罪。之後，該成年人所屬詐騙集
    團成年成員果然基於意圖為自己不法所有之犯意：於九十五
    年十月十四日下午五時許，撥打電話給甲○○，並以「百虹
    企業股份有限公司」自稱，而佯稱：甲○○中二獎，獎金一
    百二十萬元，須繳納一萬六千元之手續費，及保證金五萬二
    千元等語，甲○○因不知有詐，遂依對方指示，於同年十一
    月十七日十五時四分許，至板橋市莒光郵局，以現金匯款之
    方式，將一萬六千元匯至乙○○上開帳戶內。嗣甲○○返家
    告訴家人後，經家人提醒始發覺有異而知受騙。
二、案經臺中縣警察局霧峰分局移送臺灣臺中地方法院檢察署檢
    察官偵查起訴。
    理  由
一、上揭犯罪事實，業據被告乙○○於本院審理時為認罪之陳述
    ，核與被害人甲○○於警詢時指訴之情節相符，並有甲○○
    匯款之郵政國內匯款執據、被告上開郵局帳戶開戶資料、客
    戶歷史交易清單等附卷可稽。依上，被告前開自白，確有所
    據，已堪採信。又存摺、提款卡、密碼、身分證影本及印章
    均為關係個人理財之重要工具，一般人皆會妥善保管，而該
    等專有物品如落入不明人士手中，極易被利用為與財產有關
    之犯罪工具，此又係具備一般生活智識者皆能體察之常識；
    參以邇來犯罪人使用他人帳戶作為指示被害人匯款工具之犯
    罪類型層出不窮，並廣經媒體披載，凡對社會動態尚非全然
    不予關注者均能知曉，社會上一般人防詐之意識更日益高漲
    ，想要從事詐騙者必使出相當方法，始能有所得，犯罪者自
    不可能將費盡心力才詐得之金錢，存入自己無法確實掌控之
    帳戶內，否則將無法確保該帳戶名義人不會在受騙者匯入款
    項後，突然將該帳戶或提款卡掛失凍結或變更印鑑、密碼，
    致使犯罪者無法從該帳戶內領出犯罪所得，甚至由帳戶名義
    人將帳戶內之款項提領一空之情形發生。是以犯罪者欲以他
    人帳戶供作款項出入之帳戶，當會先徵得帳戶所有人之同意
    ，並確知提款卡密碼後，才予使用。準此，被告坦認上揭犯
    行，合於情理，益徵可採。綜上所陳，被告對於提供自己帳
    戶資料予姓名年籍不詳綽號「李先生」之成年男子，該成年
    男子有可能以所取得之存摺、提款卡、密碼、印章及身分證
    影本遂行財產上犯罪之目的，竟仍將自己上開郵局帳戶之存
    摺、提款卡、密碼、印章及身分證影本提供予該姓名年籍不
    詳綽號「李先生」之成年男子，容任他人使用，則其主觀上
    顯具有縱使姓名年籍不詳綽號「李先生」之成年男子於取得
    該帳戶之存摺、提款卡、密碼、印章及身分證影本後，持以
    作為詐欺取財供被害人匯款使用，亦不違背其本意之不確定
    故意至明。惟被告僅係單純提供該帳戶之存摺、提款卡、密
    碼、印章及身分證影本，並未實際參與訛騙被害人甲○○之
    詐欺取財構成要件行為，主觀上僅係基於幫助該犯罪者之意
    思，應屬無疑。從而，本件事證明確，被告上開犯行，洵堪
    認定。
二、查姓名年籍不詳自稱「李先生」之成年男子於取得被告上開
    郵局帳戶之存摺、提款卡、密碼、印章及身分證影本後，所
    屬詐欺集團成年成員即基於意圖為自己不法所有之犯意，訛
    騙被害人甲○○，致使該被害人陷於錯誤，依指示匯款至被
    告上開郵局帳戶，核該詐欺集團成年成員所為，係犯刑法第
    三百三十九條第一項之詐欺取財罪。而被告提供自己帳戶予
    該姓名年籍不詳之成年人使用，其主觀上係以幫助他人犯罪
    之意思而參與犯罪構成要件以外之行為，核被告所為，係犯
    刑法第三十條第一項、第三百三十九條第一項之幫助詐欺取
    財罪，應依同法第三十條第二項之規定減輕其刑。爰審酌被
    告雖無前科，但因貪圖私利，任意交付自己帳戶之存摺、提
    款卡、密碼、印章及身分證影本予姓名年籍不詳之人使用，
    犯罪之動機、目的雖然單純，但罔顧此舉可能淪為他人犯罪
    之工具，助長財產犯罪者遂行詐欺取財之目的，同時使犯罪
    者得以隱匿真實身分，增加查緝罪犯之困難，助長犯罪氣焰
    ，危害社會治安，所為可議，其交付之帳戶資料數量雖只有
    一個，但卻造成被害人甲○○受騙匯款而受有損害，且被害
    人甲○○匯款之金額達五萬二千元，所受損害非少，且被告
    尚未能賠償被害人之損害，故不予宣告緩刑；惟念及被告對
    於上揭犯罪事實，於本院審理時坦白承認，犯後態度非差等
    一切情狀，量處如主文所示之刑，並諭知易科罰金之折算標
    準，以示懲儆。
據上論斷，應依刑事訴訟法第二百七十三條之一、第二百九十九
條第一項前段，刑法第三十條第一項、第二項、第三百三十九條
第一項、第四十一條第一項前段，刑法施行法第一條之一，判決
如主文。
本案經檢察官丙○○到庭執行職務。
中　　華　　民　　國　　96　　年　　5 　　月　　31　　日
                      刑事第十一庭  法　官　林慶郎
以上正本證明與原本無異。
如不服本判決，應於送達後十日內向本院提出上訴狀（須附繕本
），上訴於臺灣高等法院臺中分院。
                                    書記官　巫偉凱
中　　華　　民　　國　　96　　年　　5 　　月　　31　　日
附錄論罪科刑法條
中華民國刑法第339條第1項
意圖為自己或第三人不法之所有，以詐術使人將本人或第三人之
物交付者，處5年以下有期徒刑、拘役或科或併科1千元以下罰金
。
